【裁判字號】    92,台上,5955
【裁判日期】    921023
【裁判案由】    違反毒品危害防制條例
【裁判全文】
最高法院刑事判決                              九十二年度台上字第五九五五號
    上  訴  人  甲○○
    選任辯護人  張居德律師
右上訴人因違反毒品危害防制條例案件，不服台灣高等法院台中分院中華民國九十二
年八月六日第二審判決（九十二年度上重訴字第二三號，起訴案號：台灣南投地方法
院檢察署九十二年度偵字第二九八、三四二、九三九號），提起上訴，本院判決如左
：
    主  文
上訴駁回。
    理  由
按刑事訴訟法第三百七十七條規定，上訴於第三審法院，非以判決違背法令為理由，
不得為之。是提起第三審上訴，應以原判決違背法令為理由，係屬法定要件。如果上
訴理由狀並未依據卷內訴訟資料，具體指摘原判決不適用何種法則或如何適用不當，
或所指摘原判決違法情事，顯與法律規定得為第三審上訴理由之違法情形，不相適合
時，均應認其上訴為違背法律上之程式，予以駁回。本件上訴人甲○○上訴意旨略稱
：(一)上訴人於原審歷次庭訊中屢稱曾於民國九十二年一月八日被逮捕後遭法務部調查
局南投縣調查站人員刑求、脅迫配合製作筆錄（見原審卷第四六、四七、八二、八七
頁），與原審向台灣南投看守所函調上訴人入所後之看診記錄結果，其新收收容人「
內外傷紀錄」所載：「1.8.入所，有偏頭痛及胃病」，1.10.處方箋所載：「左側
頭痛，上背」，1.13.病況欄所載：「頭痛、上腹痛、腹脹」，醫生開立「普拿疼、
鎮痛劑及消脹劑」等藥物等情，可認上訴人所供遭承辦人員用重物打「頭部」，用拳
頭打「肚子」之供述相符。且上訴人於解送檢察官路程中遭脅迫配合製作筆錄，否則
對上訴人及上訴人之弟林有德（被搜索處所為林有德住所）不利，原審未勘驗當日調
查站偵訊錄音帶，其採證有違證據法則，並有調查職責未盡之違法。(二)原審未傳訊上
訴人遭押入所當日為上訴人檢查之醫師，亦未調取上訴人舊病例以查實情，亦有調查
職責未盡及判決理由不備之違法。(三)上訴人係遭承辦人員刑求及脅迫始於調查站及偵
查庭為不利於己之自白，實際上訴人並不知茶葉包內係毒品，且新台幣（下同）三十
萬元為幫助方金龍代收之會錢，原判決在無補強證據以證明上訴人不利自白是否與事
實相符，遽認上訴人罪責其採證違法。且對上訴人於偵審各庭均供稱係替方金龍代收
會錢及利息錢，或向朋友借來之錢，原判決對此有利於上訴人之供述，均置之未論，
亦有判決理由不備之違法云云。
惟查原判決依憑上訴人不利於己之部分自白、扣案四包茶葉包裝之安非他命、現金二
十萬元、法務部調查局九十二年一月二十三日調科壹字第０九二六二三四三五四０號
鑑定通知書、上訴人使用門號0000000000號行動電話於九十二年一月七日
二十二時二十七分許撥打其弟林有德使用之門號0000000000號行動電話之
通訊監察即時反應之監聽譯文、通聯紀錄、上訴人之護照影本、台灣南投看守所九十
二年七月三日投所京衛字第０九二０００一二二一號函所附該所上訴人之病歷表、收
容人健康檢查表、處方箋、收容人新收內外傷紀錄表等證據，資以認定上訴人有原判
決事實欄所記載之犯罪事實，因而維持第一審依牽連犯之例，適用毒品危害防制條例
第四條第二項、刑法第三十條等相關規定，論處上訴人幫助販賣第二級毒品罪刑（處
有期徒刑拾年）之判決，駁回上訴人在第二審之上訴，已詳述其所憑之證據及理由。
對於上訴人否認有本件幫助販賣及運輸第二級毒品安非他命之犯行，辯稱：其不知扣
案之茶葉包內裝有毒品安非他命，我並沒有向綽號「長腳」男子拿到三十萬元，錢並
不是酬金，是我向朋友借來公司周轉的，我也有開票給朋友。我在調查站所說有一些
不實在，警察在車上的時候有用東西打我，有用手銬銬起來，把我的手反轉到後面，
用拳頭打我肚子，我的肚子會痛，我有去看醫生。我有正當職業在經營工廠，工廠是
我辛苦經營起來的，不可能犯本案云云，及其選任辯護人為上訴人辯以：上訴人於九
十二年一月七日遭警搜索時，即明白告知該員警及調查員，其僅為朋友方金龍代收茶
葉，並不知悉其內物品……關於車內之現金，上訴人亦已明白告知承辦員警，該款項
係上訴人向朋友謝啟聖借來供作工廠資金之用，係屬上訴人之現金，絕非「長腳」交
予上訴人充作酬勞之用。詎承辦人員竟因此不悅，以重物打擊上訴人之頭部及腹部，
逼迫上訴人非承認不可，且該警員又以當日搜索之處所，為上訴人之弟林有德之住所
，茍上訴人不肯承認，渠等將同時將其弟弟列為被告，一併讓兩兄弟坐牢等語，作為
威脅上訴人非承認此案之不法手段，且員警等更於解送上訴人至南投地檢署之過程中
，頻頻對上訴人施壓，要求上訴人必須配合制作渠等所要之筆錄，否則即對上訴人不
利等語，致令上訴人於制作偵訊筆錄時不得不依其警訊筆錄內容全盤承認，並請求原
審調取上訴人於南投調查站制作筆錄之錄音帶，以查明上訴人於九十二年一月八日筆
錄內所為自白，實係出於承辦人員對上訴人施以強暴脅迫之手段，自不得採為認定上
訴人有罪之唯一證據；另請求原審調取上訴人於同日送往南投看守所時入所後之看診
紀錄，以證明上訴人確於九十二年一月八日制作警訊筆錄時有遭承辦人員刑求，致受
傷請求就醫之事實等語，經綜合調查證據之結果，認係上訴人畏罪飾詞，要難採信；
又上訴人請求勘驗九十二年一月八日、同年二月十七日訊問錄音帶並無必要均分別在
判決詳加指駁並說明其理由。又證人林有德之證言，不足為上訴人有利之認定，及並
無證據足認上訴人為大陸毒品走私集團之成員之一，在台收取毒品買賣價金及代為保
管毒品等情，公訴人認上訴人與「金龍」均為大陸毒品走私集團之人員，尚嫌速斷，
此部分因與論罪科刑部分有實質上一罪關係，不另為無罪之諭知，均在判決加以說明
。原判決所為論述，核與卷證資料相符，從形式上觀察，並無違背法令之情形。按認
事採證、證據之取捨及證據證明力之判斷，俱屬事實審法院之職權，苟無違背證據法
則，自不能指為違法。原判決對於上訴人有本件犯行，已說明其依憑之證據及理由。
對於上訴人之辯解及刑求之抗辯，認均不可採，又證人林有德之證言，不足為上訴人
有利之認定，均在判決內詳述其理由，並無上訴意旨所指違背法令之情形。上訴意旨
所指各節，或為單純事實之爭執，或事實已臻明確已無再行調查之必要，並不影響全
部犯罪事實之認定而可認於原判決之主旨有影響，或原審已加審酌、論斷屬原審得本
於職權裁量之事項，已於判決內詳述其認事採證或證據取捨、判斷之理由，為其職權
之適法行使，上訴意旨徒憑己意任意指摘原判決違背法令，顯與法律規定得為第三審
上訴理由之違法情形不相適合，應認其上訴違背法律上之程式，予以駁回。
據上論結，應依刑事訴訟法第三百九十五條前段，判決如主文。
中      華      民      國    九十二    年      十      月    二十三    日
                              最高法院刑事第八庭
                                  審判長法官  莊  登  照
                                        法官  洪  明  輝
                                        法官  黃  一  鑫
                                        法官  魏  新  和
                                        法官  林  秀  夫
      右正本證明與原本無異
                                              書  記  官
中      華      民      國    九十二    年      十      月     三十     日


司法院資訊處製作；財團法人民間司法改革基金會備份。
